臺灣板橋地方法院刑事判決　　　　　　　93年度交訴字第10號
公　訴　人　臺灣板橋地方法院檢察署檢察官
被　　　告　甲○○
選任辯護人　吳振賓律師
上列被告因公共危險等案件，經檢察官提起公訴（91年度偵字第
11679 號），本院判決如下：
    主  文
甲○○無罪。
    理  由
一、公訴意旨略以：被告甲○○為七鎰實業有限公司之送貨員，
    為從事駕駛業務之人，緣丁○○於民國91 年1月25日18時25
    分許，駕駛9R-948號營業大貨車，由台北縣泰山鄉○○○○
    路往林口方向行駛，潘才駒騎乘機車BCH-809 號機車後載丙○○，與甲○○駕駛之P9-8573 號自用小貨車則尾隨於被告
    丁○○之大貨車後方，於行經泰山鄉○○○路34之1 號前，
    潘才駒欲加速超越上開大貨車，未料甲○○見狀亦思超車，
    其明知該路段已劃設雙黃線（分向限制線），而汽車在劃有
    分向限制線之路段，不得駛入來車之車道內；又汽車超車時
    ，於前行車減速靠邊或以手勢或亮右方向燈表示允讓後，後
    行車始得超越。超越時應顯示左方向燈並於前車左側保持半
    公尺以上之間隔超過，行至安全距離後，再顯示右方向燈駛
    入原行路線。依當時狀況並無不能注意之情形，竟疏未注意
    及此，為趕赴約會，竟超越道路雙黃線加速超越機車及砂石
    車，旋因見對向來車欲加以閃避，疏未注意小貨車右方有潘
    才駒所騎乘之機車，竟逕自朝右側車道切入，右側車身不慎
    擦撞潘才駒所騎乘之機車，致機車失控後，潘才駒與丙○○
    雙雙人車倒地，潘才駒因連人帶車向右側滑倒，機車向右前
    方滑行，人則不慎滑入砂石車車下，丁○○駕駛大貨車因煞
    車不及而撞擊潘才駒，致潘才駒腹部及下肢遭大貨車左後輪
    輾壓，致受有開放性髖關節骨折、膀胱破裂、直腸破裂、脾
    臟破裂等傷害，甲○○見機車倒地後，竟不思停車救援，反
    而加速往林口方向逃逸。潘才駒雖經送醫急救，仍因傷勢過
    重延至91年1 月27日不治死亡（丁○○涉業務過失致死罪嫌
    ，經檢察官起訴，本院另案審理中）。嗣警方依車禍現場附
    近監視器所取得之畫面及證人丙○○提供之線索，而循線查
    獲。因認被告涉有刑法第185 條之4 之肇事逃逸罪嫌及同法
    第276 條第2 項之業務過失致死罪嫌。
二、按犯罪事實應依證據認定之，無證據不得認定犯罪事實；又
    不能證明被告犯罪者，應諭知無罪之判決，刑事訴訟法第15
    4 條第2 項、第301 條第1 項分別定有明文。又事實之認定
    ，應憑證據，如未能發現相當證據，或證據不足以證明，自
    不能以推測或擬制之方法，以為裁判基礎，最高法院40年台
    上字第86號著有判例可循。再認定不利於被告之事實，須依
    積極證據，苟積極證據不足為不利於被告事實之認定時，即
    應為有利被告之認定，更不必有何有利之證據，亦有最高法
    院30年上字第816 號判例可資參照。所謂「積極證據足以為
    不利被告事實之認定」，根據同院76年台上字第4986號判例
    意旨，係指據為訴訟上證明之全盤證據資料，在客觀上已達
    於通常一般之人均不致有所懷疑，而確信被告確曾犯罪之程
    度，若未達到此一程度，而有合理懷疑之存在時，即無從為
    有罪之認定。
三、公訴人認被告甲○○涉有業務過失致死罪嫌及肇事逃逸罪嫌
    無非係以告訴人己○○之指訴、證人丙○○、乙○○、丁○○之證述，及道路交通事故調查報告表、現場圖、現場相片
    、車損照片、相驗屍體證明書、驗斷書、臺灣省車輛行車事
    故覆議鑑定委員會鑑定意見書、刑事警察局鑑驗報告、事故
    現場監視器翻拍肇事車輛照片及附近路口攝得疑似肇事車輛
    照片為主要論據。
四、訊據被告甲○○堅詞否認有何業務過失致死及肇事逃逸之犯
    行，辯稱：當時伊並未駕車行經肇事地點，且未與被害人發
    生擦撞，伊並無業務過失致死及肇事逃逸之犯行等語。經查
    ：
(一)證人即目擊者丙○○於91年1 月26日警詢中證稱：「我是在
    91年1 月25日18時許，由我男友潘才駒騎乘重機車，車號BC
    H-809 ，沿橫窠雅路往林口方向行駛，當時因前行之砂石車
    略靠車道右側行駛，我男友即從其左側超車（未越雙黃線）
    ，當機車快要超越砂石車時，突自我車左後側有一自小貨車
    超車，並向我車前切入，隨即以車尾擦撞我方車車頭，我車
    即轉倒，我本身向左側摔倒，我男友潘才駒則隨同機車向車
    道右前方滑行，待我起身觀看，即發現我男友被該砂石車左
    前車輪壓過，並拖行大約10公尺。」、「我記得該部小貨車
    是藍色車身，其餘特徵、車牌等均未看到。」等語（見臺灣
    板橋地方法院檢察署91年度偵字第11679 號）。91年2 月4
    日警詢時證稱：「（警方於91年2 月4 日13時30分在泰山鄉
    ○○路7 號前所查獲之藍色自小貨車，車號P9-8573 是否為
    當日與你男友發生潘才駒所騎乘機車發生事故之車輛？）是
    的，我認得這部車。」、「因當時該部自小貨車是以車身擦
    撞到我所乘坐之機車，我當時有看到車身有字，其中一個字
    是『七』，但今日警方請我至現場看車時，我回想當時是看
    到七什麼實業，其中第二個字我無法確認。但我肯定該部自
    小貨車，是撞到我們的車輛無誤。因為我還記得肇事的自小
    貨車車尾有一條白鐵色的護條，該護條與我今日所看到的一
    樣。」等語（見上開偵查卷第17頁）。於偵查中證稱：「（
    車禍發生後，警方有請妳指認小貨車？）有。」、「（車禍
    時，小貨車上有何特別之處？）我沒有注意到。」、「警訊
    時妳稱小貨車旁有噴漆？）很久了，不清楚了。」、「（妳
    指認那台車與撞妳那台有何不同？）很近似，右前方保險桿
    部分有點和平常車不同，沒辦法明確指出。」、「（妳確認
    小貨車上有一排字？）有，確有一排字，且有一個『七』字
    。」等語（見上開偵查卷第113 頁）。於本院審理中證稱：
    「（請詳述發生車禍之情形。）在橫窠雅路前面有一部砂石
    車開的很慢，靠路邊行駛，潘才駒靠砂石車左邊行駛，超車
    到一半時，砂石車中間附近，有一輛廂型車從我門後面也要
    超車，因對向有來車，小貨車就往右行駛，就擦撞到我們的
    機車。擦撞後我們就跌倒，我站起來時，看見潘才駒在砂石
    車的後車輪下面。」、「（廂型車的特徵為何？）是藍色的
    箱型小貨車，沒有看到車牌，但隱約看到車子的側身，有國
    字的『七』字。其他沒有看的很清楚。」、「小貨車沒有停
    車，肇事後繼續往前開，肇事逃逸。」、「（九十一年一月
    二十六及二十七日晚上及二月四日晚上、二月五日晚上製作
    筆錄。）是的。」、「（二月四日及五日是否主動到派出所
    製作筆錄？）一月二十七日因潘才駒過世，警察通知製作筆
    錄。二月四日到派出所看錄影帶，指認錄影帶．．．」、「
    （一月二十六日及二十七日並未就廂型車之側身有『七』字
    ，提供給警察。二月四日時才說有『七』字，為何如此？）
    當時可能是事情剛發生，狀況不穩定，二月四日時製作警詢
    筆錄時，因看錄影帶後，有模糊的字跡，仔細回想，才想起
    側身有『七』。」、「（事發當時是一瞬間？）是的。當時
    廂型車離我們很近，我有瞄一眼，其他的字不大清楚。」、
    「（提示二月四日警詢筆錄，有何意見？）時間比較久了，
    當時警詢為何會那樣回答不太記得了，當時的記憶應該是比
    較清楚的。我應該有看到『七』什麼『『實業』否則不會那
    樣講。在警詢時是因為警方帶我去被告家指認，因為有白色
    護條及『七』什麼『實業』的字，所以才認為是肇事車輛。
    」、「（當時潘才駒的機車被擦撞的部位是何處？）我記得
    是看到機車左邊把手被擦撞，廂型車的部分是哪個部位，我
    不記得。」、「（擦撞之後廂型車有無停車？）廂型車沒有
    停車。」、「（廂型車後面有無棚架，有無推放物品？）當
    時我沒有看到。」、「（當時看到的『七』是駕駛旁邊的車
    門或是車身？）是車身。」等語（見本院93年6 月24日審判
    筆錄）。就肇事自小貨車之特徵？查獲被告之自小貨車過程
    ，究係警察先查獲被告之自小貨車，再請證人前往指認，或
    係根據證人觀看錄影帶，提供車身有「七Ｘ實業」之特徵，
    警察再根據證人提供之特徵查獲被告所駕駛之自小貨車？證
    詞前後不一，且就查獲被告之自小貨車過程？亦與證人戊○○之證詞不符，被害人潘才駒係證人丙○○之男朋友，若事
    後回憶，想起肇事車輛有「七Ｘ實業」之特徵，為何未主動
    告知警察？且目擊證人丁○○、劉金妹即無法記下車號（詳
    如後述），證人丙○○於瞬間遭自小貨車從後擦撞倒地，受
    此驚嚇怎能清楚記下車身有「七Ｘ實業」之特徵？此與常情
    不符。故應以最初案發當時，證人記憶清晰完整，未受外在
    因素影響之證述肇事車輛特徵，與事實相符為可採。
(二)證人戊○○於本院審理中證稱：「（到場如何處理？）由救
    護人員救護傷者，再來詢問當事人之一的後座乘客即孫小姐
    ，詢問當時肇事的情況。孫小姐說他們是遭一部藍色小貨車
    擦撞後倒地。當時傷者之位置是在砂石車的車輪附近，詢問
    孫宇函與大卡車是否有發生車禍，丙○○說沒有，再由救護
    車將傷者送醫院，我留在現場繪製現場圖，在趕往長庚醫院
    與家屬會面。」、「（當時丙○○有描述肇事小貨車之特徵
    ？）他只是跟我說是藍色小貨車，後面有白色的鐵狀物，沒
    有看到車號。」、「（提示卷內兩張翻拍照片，92偵字1169
    7 偵查卷第56頁。照片是如何調閱？）發生後隔三天因為傷
    者已經死亡，所以列為刑案，我就到里長家調閱監視錄影帶
    ，里長姓名忘記了。我們先依照孫小姐所講的特徵過濾上山
    的車輛，以過濾藍色的自小貨車。請孫小姐來指認發生車禍
    的同型車。是我先看完錄影帶後，才請她來看。」、「（如
    何確認肇事車輛，就是本件之Ｐ九八五七三號車？）我無法
    確認，是孫小姐確認的。然後我再依她確認的車子去找車主
    。」、「（依監視錄影帶如何找到車子？）依監視錄影帶的
    另一個鏡頭（前開偵查卷56頁下方照片），找到車號。」、
    「（提示九十一年一月二十七日的警詢筆錄是否你製作？）
    當時是由她看完錄影帶後，所以才這樣陳述。」、「（本案
    肇事車輛車身是否有七Ｘ實業？）依照當時調閱的錄影帶車
    身有。」、「是的。因為她經過一段時間心情穩定，回想，
    才想到有七Ｘ實業。」、「（五點五十四分之錄影帶的路段
    是什麼路段？提示偵查卷第五十六頁照片）五點五十四分照
    片是黎明路於泰林路之交叉路口，照片中的自小貨車是要從
    泰林路轉往黎明路方向，並不是往橫窠雅路。黎明路不能往
    橫窠雅路，需要再折返。」、「（本件案發地點是在橫窠雅
    路，為何取本張照片供孫宇涵確認？）提供這兩張照片，是
    讓孫小姐確認車型、車身。」、「（案發當時該路段錄影帶
    有無調到？）橫窠雅路上沒有錄影帶。因為有裝設監視器，
    但沒有啟用。在同一捲錄影帶六點二十五分有看到同型、同
    色、同款車輛由黎明路左轉橫窠雅路上山，緊接在一台砂石
    車後面，就是我一月二十七日請證人孫小姐來分駐所作筆錄
    所記載的時間所載的砂石車，錄影帶上有看到砂石車行經方
    向，是從泰林路二段直行上山，往橫窠雅路方向，但左轉的
    方向有可能走到大窠路，但主要幹道是往橫窠雅路。我剛才
    講六點二十五分同型自小貨車緊跟砂石車後面的錄影帶，沒
    有翻拍成照片。」、「（剛才所講的時間點是否有另一部同
    型同色的車輛經過？）沒有。只有這一部。」、「（你如何
    確定該路段沒有另一部同型同色的車輛經過？）我在錄影帶
    上沒有看到。」、「（你說六點二十五分有一部同型同色的
    車輛緊跟砂石車往橫窠雅路方向，有無看到車號？）沒有。
    」、「（該交叉路口距離案發現場多遠？）一、二公里。」
    、「（錄影帶看到何時？）看到當日下午約六點五十分左右
    ，並沒有同型車經過。」、「（你既然有看到上山的照片，
    為何不翻拍成照片？）因為那畫面很模糊，沒有辦法確認車
    號。我記得有翻拍成照片，但不知道為何沒有在法院審理卷
    內。」、「（泰林路與黎明路路口及泰林路與橫窠雅路的交
    叉路口，兩路口的距離多遠？）約五十公尺。」、「（對丙○○做過四次筆錄，一月二十七日日記載，有給他看六月二
    十五日錄影帶，當時沒有提出自小貨車有七Ｘ實業的特徵，
    二月四日才提出？）因為剛發生車禍，還驚嚇未定，等到後
    來提供錄影帶給她看，她情緒穩定後，才說出有七Ｘ實業的
    特徵。」、「（在二月四日製作筆錄前是否找到被告的車輛
    ？）是，是先找到被告車輛後，再於二月四日、二月五日兩
    次對證人丙○○製作筆錄。」、「（如何找到被告車輛？）
    從56頁下方照片上的車號，找到被告車輛。我勤務上要往南
    亞工業區時，在被告公司門口空地上發現我們要找的被告車
    輛，之前知道車號，但一直無法聯絡到被告。後來找到後，
    有聯絡刑事組及孫小姐去採證指認車輛，再回去製作丙○○
    的筆錄。」、「（Ｐ九─八五七三號在七鎰實業公司前尋獲
    ，在現場有無發現載運何物？）有帆布袋及幾件繩索雜物，
    並沒有看到鐵器工具及鋼筋，只有車燈破裂，車身有比較新
    的擦撞痕跡。所以我通知刑事組來採證。」等語（見本院93
    年10月21日審判筆錄）。就查獲被告之自小貨車過程，究係
    根據錄影帶之車號，尋獲被告之自小貨車後，再請證人丙○○前往指認，或係根據證人丙○○觀看錄影帶，提供車身有
    「七Ｘ實業」之特徵，再查獲被告所駕駛之自小貨車？錄影
    帶內容是否能看到肇事車輛之車號？證詞前後不一，且相互
    矛盾，且就查獲被告之自小貨車過程，與前述證人丙○○之
    證詞互核不符。而證人戊○○所稱於泰林路與橫窠雅路交岔
    路口能看到肇事車輛車號之監視錄影帶，非但未附卷，且亦
    未翻拍成照片，而該監視錄影帶現亦不知去向。參以若能看
    到車號，為何無法循線找到被告？無法證明其證詞屬實，自
    難憑其證詞即認定被告駕駛上開自小貨車肇事及逃逸。
(三)證人劉金妹於警詢中證稱：「我看見乙部藍色發財車由我左
    側超出急速往林口方向駛去．．．」、「車號沒有看清楚，
    只看見車身有加裝車斗，車上載有一些鐵具類似工地之用具
    物品。」等語（見上開偵查卷第20頁、第21頁）。從證人劉
    金妹證述肇事車輛上所載物品等特徵，與被告駕駛上開自小
    貨車從事送貨工作之情形有異。
(四)證人丁○○於警詢中證稱：「該部小貨車是藍色發財車，該
    車車廂是一般平板式，但外層有包一層白鐵，車上則載有類
    似工地之用具，及一些工地固定鋼筋之四角鋼筋圈，其他廠
    牌及車型則未注意到。」等語（見上開偵查卷第7 頁、第8
    頁）。於偵查中證稱：「（小發財車特徵？）是藍色，後車
    廂是白鐵做護鐵，招牌沒看到。」等語（見上開偵查卷第85
    頁）。於本院審理中證稱：「（九十一年一月二十五日晚上
    六點二十五分當時發生車禍之情形？）我是駕駛九Ｒ九四八
    大貨車，由橫窠雅路往林口方向行駛，因為我是重車，後面
    有很多車子，我就儘量靠右行駛，並打雙黃燈讓後面的車子
    超車，就有一些車子陸續超過。突然間有一輛小貨車好像是
    與機車一起超車，超到我車子半中間，就聽到刮到柏油路的
    聲音。我聽到聲音就立刻煞車，頭轉到左後方，就看到被害
    人即潘才駒從小貨車的底盤滑出來，滑到我的車底下的左後
    輪。被害人機車搭載的一個女孩子，就倒到我砂石車中間的
    對向車道上。後來小貨車繼續往前走，推擠機車，機車就滑
    到我的大貨車的前面，小貨車沒有停車就開走了。」、「（
    有無看到小貨車與機車發生擦撞？）我沒有注意看，但我知
    道他們有超車。沒有看到發生擦撞那一瞬間，只是聽到聲音
    才轉過頭看。」、「（有無看到自小貨車的特徵？）車身應
    該是三點五公噸的藍色小貨車。沒有看清楚車身側面或後面
    有無字，後面有車斗。」、「（請提示偵查卷第11679 第五
    十六頁之五點四十五分十五秒所拍攝的照片，是否與肇事車
    輛相符？）就像是這種車子。」、「機車在我的車頭前面，
    死者在我車底下左後輪那邊，我沒有壓到死者。」、「（當
    時天色如何？）天色已暗，有下毛毛雨，我都沒有看到肇事
    車輛的車號，只看到車型及顏色。」、「（警詢提及肇事小
    貨車是藍色小貨車，車上有載工地工具及固定鋼筋之四角鋼
    筋圈，是否如此？）是的。當時只是將看到情形陳述而已。
    只是講大概好像是有那些東西，但因突然發生沒有看得很清
    楚。因為當時後面的車子燈光照到肇事車輛的後面車斗內的
    東西會反光，所以認為是四角鋼筋圈。沒有清楚看到是整片
    還是零零碎碎。肇事車輛從它的烤漆反光情形應該是有八分
    新，不是很舊。我沒有注意肇事車輛的後檔門是否有噴車號
    ，也沒有注意到肇事車輛的廠牌。」、「（請證人確認錄影
    帶翻拍之大貨車照片是否證人所駕駛的大貨車有無這捲錄影
    帶？）大貨車是我的，照片是從我看到的錄影帶中翻拍下來
    的。」、「（去何處看錄影帶？）在何處看的我不太記得，
    但我確定有看錄影帶。」、「（有無在你看的錄影帶裡面，
    看到任何一台車輛的車號？）沒有，因為畫面很模糊看不清
    楚。」等語（見本院94年4 月27日審判筆錄）。從證人丁○○證述肇事車輛上所載物品、車輛新舊等特徵，與被告所駕
    駛之自小貨車並不相同，且與被告駕駛上開自小貨車從事送
    貨之工作之情形有別。
(五)證人乙○○雖於偵查中證稱：「（91年1 月23日你有與甲○○發生車禍？）有，在五股。」、「車是在一、二天後林敏
    寬在某天下午六點多來拖去修。」、「（能確定日期？）91
    、1 、25日，因26週六我沒上班，是25日天黑才開公司貨車
    來，是六點多，就是與她出車禍時的另外一人一起來」、「
    修了三、四天才回來。」、「我們原約五點半到六點，我工
    廠師父都走了，不可能到八點，他來與約好時間差半點鐘到
    一點鐘左右。」等語（見上開偵查卷第9 頁、第10頁）。惟
    於本院審理中證稱：「（九十一年一月二十五日晚上六點鍾
    左右，你在何處？）在五工二路工廠。」、「（是否認識在
    庭被告？）是因為車禍認識的。」、「（在何處發生車禍？
    ）在九十一年一月間在五股工業區與被告發生小車禍，正確
    的時間已經不記得了。」、「（擦撞以後如何處理？）雙方
    協調，協調的日期已經忘記了。」、「九十一年一月二十五
    日是否有跟被告協調，偵查時有筆記本，上有記載是一月二
    十五日，我記得與被告是約下班時間見面，約五點半到六點
    之間。我是業務員下班時間不確定，當天我記得在工廠等了
    一會兒，天黑以後，被告才到，我印象中他有帶一位朋友一
    起來。我們聊了十多分鐘，他們就離開。」、「（當天被告
    如何到你們工廠？）他開與我發生車禍的那部車子，我記得
    是藍色，但是否是照片中的車輛我不記得。他與他朋友是開
    自小貨車離開。」、「（提示偵查卷所附和解書，有何意見
    ？）是我簽的。是在修好交車後，在修車廠簽的。」、「（
    你的車如何到修車廠？）應該不是我開去修車廠的。一月二
    十五日談修車的事，因為台鳳修車廠費用比較貴，所以沒有
    在台鳳修車廠維修。」、「（被告當天有無將你的車開走？
    ）我不記得了。．．．車禍是一月二十三日，在五股工業區
    內發生，有報警處理。」、「（如何發生車禍？）我要直行
    ，他要左轉，我的左前方與他駕駛座的左前方發生擦撞。」
    、「（二十五日與你約到台鳳公司談和解，確定被告是開肇
    事的車輛？）是的。我沒有辦法確定他是幾點到，但可以確
    定不可能到八點。時間如偵查中所言，因為我沒有戴手錶的
    習慣。」、「（台鳳工廠地址？）五工六路。」、「（被告
    當天晚到約一到半小時，有無問被告為何晚到？）我想他應
    該說是塞車，但我現在不確定，也不記得他是否有打電話告
    知會遲到。」、「（為何與被告所言不同？）我印象中與被
    告碰面，沒有看到他騎機車，至於修車廠是在三重或蘆洲，
    我不確定。」、「修好是我去開回來的，車子有可能是被告
    開去修車廠，我認為他人很實在，我信任他。」、「（與被
    告見面時間約天黑多久？）天黑有一段時間，應該有半小時
    以上。當時約五點多就天黑，他來天黑有半小時以上。」、
    「（你是在辦公室裡面或外面看到被告？）是在外面看到被
    告碰面，後來到辦公室裡面談。」、「（在何時看到被告開
    廂型車？）他們要離開時。我腦海中有印象看到他們開肇事
    的車輛離開，至於是否是談和解的時候，或是一月二十五日
    的時候，我不確定。」、「（事發後為談和解在公司見幾次
    面？）我不記得，但至少有事發當天一次，談和解一次，牽
    車一次。我記得到公司至少有兩次以上。發生車禍時，在車
    上的是他弟弟。印象中有開自小貨車離開的那一次，跟他來
    的不是他弟弟。後來有一次他弟弟有來，但時間點我不記得
    。現在回想，我的車子是他們開走的，但他們是否騎機車來
    的，我不記得。」、「（他弟弟與被告一起去你們公司協調
    有幾次？）印象中有一次。他們到公司的交通工具是什麼，
    我不記得。二十五日那次是否就是被告與他弟弟一起來，我
    不記得。」等語（見本院93年6 月24日審判筆錄）。此外，
    並有和解書1 紙附卷可稽（見上開偵查卷第122 頁），堪認
    被告確有於91年1 月23日駕駛上開自小貨車與證人乙○○發
    生車禍，右前方之車損係當時車禍造成。而證人乙○○就91
    年1 月25日晚上與被告商談和解事宜，被告係究係騎乘機車
    前往，或係駕駛上開自小貨車前往等情，雖與被告所供述不
    同，證人乙○○或因相隔多日，記憶模糊，或因多次談論賠
    償事宜，而有誤認，或因僅注意被告應如何賠償，而就被告
    究係騎乘機車前往，或駕駛自小貨車前往等無關賠償細節，
    並未特別加以注意，而與被告所供稱有出入，本符常情。何
    況被告若於當日晚上六點多從黎明路住處出發到五股五工一
    路與證人乙○○談論之前車禍賠償事宜，則應於黎明路與泰
    林路二段交岔路口改往五股方向行駛，怎會於黎明路與泰林
    路二段改往林口相反方向行駛，而行經橫窠雅路肇事地點？
    此有違常情，何況黎明路與泰林路二段交岔路口當日僅於十
    七時五十四分拍攝被告從泰林路左轉黎明路，往被告住處方
    向行駛，此有該交岔路口監視器翻拍車輛照片2 張在卷可憑
    （見上開偵查卷第56頁），惟其後即未再有被告從住處駕駛
    上開自小貨車外出，行經該黎明路與泰林路二段交岔路口之
    監視器翻拍照片，則如何證明被告當日確係駕駛上開自用小
    貨車前往五股五工一路？故無法以證人乙○○於偵查中之證
    詞，即認定被告有業務過失致死及肇事逃逸之犯行。
(六)事故現場監視器翻拍肇事車輛照片5 張（見上開偵查卷第57
    頁），僅有證人丁○○所駕駛之砂石車，並未見藍色自小貨
    車經過，而黎明路與泰林路二段交岔路口僅於十七時五十四
    分拍攝被告從泰林路左轉黎明路，往被告住處方向行駛，此
    有該交岔路口監視器翻拍車輛照片2 張在卷可憑（見上開偵
    查卷第56頁），惟其後即未再有被告從住處駕駛上開自小貨
    車外出，行經該黎明路與泰林路二段交岔路口之監視器翻拍
    照片，則如何證明被告經過下一個交岔路口即泰林路與橫窠
    雅路交岔路口（從被告住處外出，必須先經黎明路與泰林路
    二段交岔路口，始能到下一個交岔路口即泰林路與橫窠雅路
    交岔路口到肇事地點）？何況證人吳英偉所稱於泰林路與橫
    窠雅路交岔路口能看到肇事車輛車號之錄影帶，非但並未附
    卷，且亦未翻拍成照片，且錄影帶亦已遺失，故難憑事故現
    場監視器翻拍肇事車輛照片5 張及黎明路與泰林路二段交岔
    路口於十七時五十四分拍攝被告從泰林路左轉黎明路，往被
    告住處方向行駛（與肇事地點不同方向）之監視器翻拍照片
    2 張，即認定被告駕駛上開自小貨車肇事及逃逸。
(七)經警就機車左邊把手位置、左側後視鏡上採集之藍色油漆與
    被告自小貨車上所採集之藍色油漆送鑑定結果，認為其中部
    分不相似，雖有部分成分相似，惟因其相對含量略有差異，
    未便研判其關連性，鑑定結果僅供參考，請依現場勘查結果
    綜合研判，此有內政部警政署刑事警察局91年4 月11日刑鑑
    字第0910028308號鑑驗通知書1 紙在卷（見上開偵查卷第70
    頁至第75頁），惟「相似」與「相同」非但有別，且經本院
    函詢：「成分相似，惟因其相對含量略有差異」意指何意，
    經該局函覆：「(1)本案所送驗編號一、二、三採自死者機車
    上之可疑外來藍色漆均極微量，僅能以掃瞄式電子顯微鏡/X
    - 射線能譜分析法及紅外線光譜分析法分析，由上述分析所
    得僅能得知該藍色外來漆之樹脂種類與編號六至十四採自涉
    案自小貨車本身車體藍色漆之樹脂種類相似，但因死者機車
    上之可疑外來藍色漆量極微，無法進一步以熱裂解氣相層析
    / 質譜分析法分析該種類樹脂之單體成分、其他相關組成成
    分及確切相對含量，故無法確認該二部車輛之各成分組成及
    相對含量是否相似。(2)另編號一、二、三採自死者機車上之
    可疑外來藍色漆，與編號六至十四採自涉案自小貨車本身車
    體藍色漆之樹脂種類雖相似，但編號一、三採自死者機車上
    之可疑外來藍色漆，經以紅外線光譜分析法分析時發現其所
    含成分並非均勻分布，均呈現三種圖譜型態，均僅其中一種
    圖譜型態與編號六至十四涉案自小貨車本身車體藍色漆之圖
    譜型態相似；編號二採自死者機車上之可疑外來藍色漆經以
    紅外線光譜分析法分析時，僅發現一種圖譜型態，惟該圖譜
    型態與編號六至十四涉案自小貨車本身車體藍色漆之圖譜型
    態均不相似，何以造成此差異本局未便臆測。(3)綜上述說明
    ，本局無法研判死者機車上之可疑外來藍色漆與涉案自小貨
    車本身車體藍色漆之關聯性。(4)因市售車輛之油漆係大量生
    產商品，同廠牌、同批次之同顏色車輛即可能多達上百輛，
    致油漆類證物係屬類化性證物，無法有效個化比鑑，故引用
    油漆類證物之鑑驗結果，仍必須配合現場勘察結果（如：撞
    擊高度、方向、位置．．．是否亦吻合等因素）及其他偵查
    情形綜合研判。」等語，此有該局93年8 月30日刑鑑字第09
    30148347號函在卷1 紙可憑（見本院刑事卷），故無法以上
    開鑑定報告，即認為被告有業務過失致死及肇事逃逸之犯行
    。
(八)被告甲○○經送法務部調查局測謊結果：對沒有駕車經過事
    故現場及沒有駕車與被害人騎乘之機車發生擦撞等問題，均
    無情緒波動反應，研判並未說謊，有法務部調查局93 年5月
    18日調科參字第09300194070 號測謊報告書1 紙在卷可稽（
    見本院刑事卷），亦佐證被告甲○○應未犯本案。
五、綜上所述，被告甲○○上開所辯顯非虛妄不可採。揆諸前揭
    說明，本院自難僅憑證人之證述，即認被告有告訴人所指之
    業務過失致死及肇事逃逸犯行，此外，復無其他事證足資證
    明被告甲○○有業務過失致死及肇事逃逸犯行，不能證明被
    告甲○○犯罪，揆諸前揭說明，自應為無罪之諭知。
據上論斷，應依刑事訴訟法第301 條第1項，判決如主文。
本案經檢察官程秀蘭到庭執行職務。
中　　華　　民　　國　　94　　年　　5 　　月　　31　　日
                  交通法庭審判長　法  官  高奕驤
                                  法  官  黃若美
                                  法  官  曾正耀
以上正本證明與原本無異
如不服本判決應於送達後10日內向本院提出上訴狀
                                  書記官  黃靖媛
中　　華　　民　　國　　94　　年　　5 　　月　　31　　日
